【裁判字號】    90,自,216
【裁判日期】    900928
【裁判案由】    偽造文書等
【裁判全文】
臺灣高雄地方法院刑事判決                            九十年度自字第二一六號
    自  訴  人  甲○○○綜合股份有限公司
                設台南縣永康市.
    法定代理人  丁○○
    自訴代理人  翁瑞昌律師
                陳琪苗律師
    被      告  乙○○
    被      告  丙○○
右列被告等因偽造文書等案件，經自訴人提起自訴，本院判決如左：
    主  文
乙○○行使偽造私文書，足以生損害於他人，處有期徒刑陸月，如易科罰金，以參佰
元折算壹日。偽造如附表所示支票背面「林榮三」署押共肆枚沒收。
丙○○無罪。
    事  實
一、乙○○尚無前科，經營飼養雞隻事業，於民國八十九年四月起向甲○○○綜合股
    份有限公司（下稱佳慶公司）購買養雞飼料，並陸續簽發以自己為發票人、高雄
    縣阿蓮鄉農會為付款人、帳號000000000號、如附表所示之四張支票交
    付佳慶公司以為飼料貨款之支應，佳慶公司因要求乙○○須邀其父親林榮三於票
    據上背書以擔保票據債權之實現，遂於八十九年六月間某日，由公司業務員丙○
    ○（無犯意連絡，如後述）將上開支票暫時退還乙○○，並言明應請其父親林榮
    三於票據上背書後再通知佳慶公司取回。詎乙○○明知林榮三並未同意為其於上
    開票據上背書做擔保，因佳慶公司之業務員丙○○及其他會計人員多次催討下，
    乙○○竟起偽造票據背書私文書之犯意，於收到上開退回之票據後約十日左右，
    在高雄縣阿蓮鄉○○村○○路七二巷二六號九樓之一住處內，一次偽造林榮三之
    署押於如附表所示支票票據背面，每張各一枚署押，接續為背書之行為，並於偽
    造完成後約過二日，通知丙○○前來取回，並將票據交由不知情之妻子吳麗珠代
    為行使交付予丙○○，由丙○○攜回佳慶公司，足以生損害於林榮三、佳慶公司
    或其他不知情之交易第三人，迨前開支票到期後，佳慶公司遵期提示均遭退票，
    遂對乙○○、林榮三向本院提起給付貨款民事訴訟（本院八十九年度訴字第三一
    七六號給付貨款案件），始得悉上情。
二、案經佳慶公司向本院提起自訴。
    理  由
壹、被告乙○○部分：
一、訊據被告乙○○對於右揭犯行坦承不諱，並供稱：「我因為找不到我父親，自訴
    人他們在催，叫我處理好交給丙○○，我只好簽我父親的名義背書方便作帳。」
    （參見本院九十年五月二十一日訊問筆錄、九十年九月十七日審判筆錄），核與
    自訴人佳慶公司之代理人陳祺苗律師指述情形相符，又案外人林榮三於本院八十
    九年度訴字第三一七六號民事事件證稱：「支票不是我簽的，我沒有授權我兒子
    簽名，我也沒有向原告購買飼料... 」（參見該事件九十年二月八日言詞辯論筆
    錄）等語，經本院調卷核閱後相符，並有上開民事相關筆錄暨判決書、附表所列
    之四張支票及退票理由單影本四紙扣案足憑，是本件事證明確，被告未經他人同
    意，於票據背面偽簽署押以為偽造背書並交付行使，其偽造及行使偽造私文書之
    犯行洵堪認定。
二、按在支票背面偽造他人之署押，以為背書，其偽造支票背書，在票據法上係表示
    對支票負擔保責任之意思，為法律規定之文書，並非依習慣表示一定用意之證明
    （最高法院七十年台上字第二一六二號判例參照），依此，核被告偽造支票背書
    再持以行使之行為，係犯刑法第二百十六條、第二百十條之行使偽造私文書罪，
    其偽造「林榮三」署押於附表所列四張支票上背書之行為，係偽造私文書之部分
    行為、又其偽造私文書後復持以行使，其偽造之低度行為為行使之高度行為所吸
    收，均不另論罪。被告利用不知情之妻子吳麗珠交付而行使偽造私文書，為間接
    正犯。再連續犯之成立，除主觀上須基於一個概括之犯意外，客觀上須先後數行
    為，逐次實施而具連續性，侵害數個同性質之法益，其每一前行為與次行為，依
    一般社會健全觀念，在時間差距上，可以分開，在刑法評價上，各具獨立性，每
    次行為皆可獨立成罪，構成同一之罪名，始足當之；如數行為於同時同地或密切
    接近之時地實施，侵害同一之法益，各行為之獨立性極為薄弱，依一般社會健全
    觀念，在時間差距上，難以強行分開，在刑法評價上，以視為數個舉動之接續施
    行，合為包括之一行為予以評價，較為合理，則屬接續犯，而為包括之一罪（參
    見最高法院八十六年台上字第三二九五號判例），本件被告係同地於緊接時間內
    偽造「林榮三」之署押於附表所列之四張支票上背書，其行為既不可分割，應認
    係接續犯罪，自訴人認被告係連續犯罪，尚有誤會。爰審酌被告乙○○未曾有前
    科，此有台灣高等法院被告全國前案紀錄表乙紙在卷可稽，素行尚稱良好，犯後
    坦承不諱態度良好，自訴人已依法尋正常管道提起民事訴訟請求救濟，迄今被告
    尚未與自訴人達成和解等一切情狀，量處如主文所示之刑。又按中華民國九十年
    一月四日修正，同年月十日經總統公布施行之刑法第四十一條規定：「犯最重本
    刑為五年以下有期徒刑以下之刑之罪，而受六個月以下有期徒刑或拘役之宣告，
    因身體、教育、職業、家庭之關係或其他正當事由，執行顯有困難者，得以一元
    以上三元以下折算一日，易科罰金。但確因不執行所宣告之刑，難收矯正之效，
    或難以維持法秩序者，不在此限。」比較新、舊法，以新法擴大易科罰金之折算
    標準對被告而言，較為有利，依刑法第二條第一項從新從輕之規定，本院爰依新
    法為易科罰金折算標準之諭知，併此敘明。又附表所示票據背面其上各偽造署押
    一枚，共計四枚，係被告所偽造之署押，不論是否屬於被告所有，均應依刑法第
    二百十九條宣告沒收。
貳、丙○○部分：
一、自訴意旨略以：被告丙○○原係自訴人公司員工，明知自訴人公司拒收未經背書
    之遠期支票，竟連續唆使被告乙○○偽造林榮三之背書，迨被告乙○○於上開支
    票上偽造林榮三之背書後仍予以收受，並將之交付自訴人作為支付貨款之用，其
    顯與被告乙○○就行使偽造私文書之行為有共同犯意聯絡及行為分擔，依刑法第
    二十八條之規定，自應成立連續行使偽造私文書罪之共同正犯。又被告丙○○係
    受自訴人之委託代為處理自訴人販賣養雞飼料及收取貨款事宜，明知被告乙○○
    若無林榮三背書擔保，自訴人不可能同意收取其簽發之支票而繼續提供飼料，竟
    故意不告知自訴人實情，使自訴人因而繼續供貨予乙○○，以致上開支票經自訴
    人提示後均遭退票無法受償，而遭受損失，故其另應成立刑法第三百四十二條之
    背信罪，並與前開共同行使私文書罪部分依想像競合從一重處斷云云。
二、按犯罪事實應依證據認定之，無證據不得推定其犯罪事實。不能證明被告犯罪者
    ，應諭知無罪之判決，刑事訴訟法第一百五十四條、刑事訴訟法第一百五十四條
    前段分別訂有明文。而犯罪事實之認定，應憑證據，如未能發現相當證據，或證
    據不足以證明，自不能以推測擬制之方法為裁判基礎；又認定不利被告之事實，
    須依積極證據，苟積極證據不足為不利被告事實之認定時，即應為有利於被告之
   認定，更不必有何有利之證據。又按告訴人之告訴，本以使被告受刑事訴追為目
    的，故其陳述是否與事實相符，自應調查其他證據以資審認，最高法院五十二年
    台上字第一三００號、六十一年台上字第三０九九號著有判例可資參照，自訴人
    之自訴，亦同此理。
三、本件自訴人認被告丙○○涉犯刑法第二百十六條、第二百十條行使偽造私文書罪
    及刑法第三百四十二條背信罪嫌，無非係以被告乙○○於本院前開八十九年度訴
    字第三一七六號民事事件中供稱：「我父親當時沒有授權給我簽，當時是因為原
    告公司的業務丙○○先生說公司規定要我父親背書，我找不到我父親林榮三，業
    務說為了交代公司就請我代簽。」（參見該民事卷第九十六頁）、「我父親確實
    不知道我與原告公司購買飼料的事情，是原告公司業務員要求我簽我父親的名字
    」（參見該民事卷第一零五頁），及被告丙○○於同事件中證稱：「支票上林榮
    三的背書確實是乙○○所簽名」（參見該民事卷第九十六頁）等語為據，惟查：
    本院訊據被告丙○○對於右揭犯行自始堅詞否認，辯稱：伊沒有叫被告乙○○偽
    造林榮三之名義於支票上背書，伊前往取票時支票已經寫好了，係乙○○推卸之
    詞而隨意亂說等語。而訊之被告乙○○，其供稱：「（是否丙○○提議叫你簽你
    父親的支票背書？沒有，他來收票的時候我已經簽好了，我沒有跟他說背書是我
    用我父親的名義簽好的。」（參見本院九十年五月二十一日訊問筆錄）、「（在
    民事判決裡面所述是否表示是丙○○要你簽林榮三的名字？）是的，我向民事庭
    法官供述，丙○○向我說公司要求我父親背書‧‧‧」（參見本院九十年六月四
    日訊問筆錄）、「他說我父親不在，他跟我說要我自己想辦法，方便公司作帳誰
    簽名都一樣，我說票一直都開我的，為何要變更我父親的名字，他說誰簽名都一
    樣，沒有叫我代我父親簽名，我無法找到我父親，而且我代簽名也沒有跟他說，
    票是我請別人轉交給他的。」（參見本院九十年九月十七日審判筆錄），其於本
    院所稱：被告丙○○對其偽造文書犯行並不知情等語，此核與被告丙○○所辯情
    節相符，可知被告丙○○當時雖曾告訴乙○○「誰簽名都一樣」等語，惟其本意
    應係為要乙○○儘快交付支票所為催促之語，並無唆使乙○○偽造林榮三背書之
    意，是被告丙○○所辯堪以採信，本件除自訴人所供述被告乙○○曾於本院民事
    庭出庭時供述係丙○○叫其代簽名一語外，別無其他不利被告丙○○之事證，然
    查嗣後乙○○於本案審理時即已否認前述，觀其於本院民事庭審理時所為不利丙
    ○○之供述，或係為求自辯而指係自訴人公司職員之與有過失而圖卸責，尚難遽
    以支撐而認定被告丙○○有上開犯行之唯一證據，自難論以共同行使偽造私文書
    罪及背信罪。此外復查無其他積極證據足資認定被告丙○○有何自訴意指所指訴
    之犯行，依上說明，以罪疑惟輕之法理，因不能證明被告丙○○犯罪，自應為無
    罪之諭知。
據上論斷，應依刑事訴訟法第三百四十三條、第三百零一條第一項、第二百九十九條
第一項前段、刑法第二條第一項、第二百十六條、第二百十條、第四十一條第一項，
第二百十九條，罰金罰鍰提高標準條例第一條前段，判決如主文。
中    華    民    國      九十      年       九       月      二十八    日
                                      台灣高雄地方法院刑事第三庭
                                          法  官  簡  志  瑩
右正本證明與原本無異。
如不服本判決，應於判決送達後十日內，向本院提出上訴狀。
                                          書記官  林  宜  正
中    華    民    國      九十      年  十       月       二       日
附錄論罪科刑法條：
刑法第二百十條：
偽造、變造私文書，足以生損害於公眾或他人者，處五年以下有期徒刑。
刑法第二百十六條：
行使第二百十條至第二百十五條之文書者，依偽造、變造文書或登載不實事項或使登
載不實事項之規定處斷。
刑法第二百十九條：
偽造之印章、印文或署押，不問屬於犯人與否，沒收之。
 附表：
 以下均係以高雄縣阿蓮鄉農會為付款人、乙○○名義、帳號000000000號
┌───┬─────────┬───────────┬──────────┐
│編 號 │ 支  票  號  碼   │   金   額  （新台幣）│      發 票 日      │
├───┼─────────┼───────────┼──────────┤
│  一  │ ０８３２２９     │  十二萬一千二百元    │八十九年八月十五日  │
├───┼─────────┼───────────┼──────────┤
│  二  │ ０８３２３５     │  十四萬八千二百元    │八十九年八月三十一日│
├───┼─────────┼───────────┼──────────┤
│  三  │ ０８３２３６     │  二十四萬三千元      │八十九年九月十五日  │
├───┼─────────┼───────────┼──────────┤
│  四  │ ０８３２４１     │  三十七萬八千七百元  │八十九年九月二十日  │
└───┴─────────┴───────────┴──────────┘


司法院資訊處製作；財團法人民間司法改革基金會備份。
